臺灣高等法院刑事裁定
110年度聲再字第344號
再審聲請人
即受判決人  林幸蓉


上列聲請人即受判決人因詐欺等案件，對於本院97年度上易字第
2964號，中華民國98年12月29日第二審確定判決（原審案號：臺
灣新竹地方法院94年度易字第759號，起訴案號：臺灣新竹地方
檢察署94年度偵字第5463、5645號），聲請再審，本院裁定如下
：
    主  文
再審之聲請駁回。                                       
    理  由
一、聲請再審意旨略以：本院98年12月29日97年度上易字第2964
    號確定判決（下稱原確定判決）有抵觸憲法第15條及第23條
    之疑，應予撤銷，並發現確實之新證據，足認再審聲請人即
    受判決人林幸蓉（下稱聲請人）應受無罪之判決，爰提出申
    訴並聲請再審。
　㈠吳榮鏜本身偽造文書、圖章及倒填日期、違法亂紀，法官、
    檢察官均視而不見、聽而不聞，其偽造支付命令並在警局制
    作不實筆錄，稱本案借款證書是其親眼見到蔡智雄所寫云云
    ，實則為其配偶吳蕭春蓮所寫，並有支付代書費用。又吳榮
    鏜夫婦詐欺蔡智雄新臺幣（下同）1,300多萬元，並偽造高
    額違約金，反誣指聲請人與蔡智雄共同詐欺得利，法官刻意
    不察，致聲請人背負莫須有之刑責，豈有天理？
　㈡蔡智雄欠聲請人錢之事實，有5名證人可證，並有領款證明，
    倪美玉代書親見聲請人拿錢給蔡智雄亦可證明。司法豈可允
    許先偽造違約金之人，反手告他人詐欺得利？況本案借款證
    書清楚記載，若4個月內沒有償還，可以拍賣抵押物償還借
    款，本案根本沒有欠楊淵雄，而是吳榮鏜利用偽造印章詐得
    1,200多萬元。地院就11月9日關於聲請人之筆錄記載與事實
    不符，如：聲請人說「不是」，檢察官卻於筆錄記載為「是
    」；聲請人表示時隔太久不記得，檢察官即以畫有螢光筆的
    本子，交聲請人念出錯誤日期再為記載；聲請人說明大安路
    房子賣掉，本票放在那裡找不到，後來蔡智雄欠聲請人的錢
    ，於出獄後補開本票給聲請人，意即蔡智雄欠聲請人的錢，
    有人證、物證可以證明，雖然日期寫錯，但法院日期記載錯
    誤亦比比皆是，無法嚴格要求人民，也不能以日期寫錯而為
    判決。蔡智雄根本沒有欠吳榮鏜錢，是吳榮鏜以偽造圖章拍
    賣蔡智雄財產取得1,200多萬元，再以偽造之違約金繼續拍
    賣蔡智雄土地共取得1,300多萬元。
　㈢聲請人已經陳明事隔太久不記得，又如何說明是在哪裡或哪
    一筆？所述都是指蔡智雄事後補開的本票，因聲請人搬家時
    不知本票放在何處，所以才叫蔡智雄重開，且有5個證人可
    以證明聲請人借錢給蔡智雄，地院認定有誤，二審也未播放
    聲請人偵訊錄音。93年3月17日筆錄記載均非事實，聲請人
    因而拒絕簽名，聲請人絕對有強調說明本票是補開的，有些
    錢是由陳俍甫的定存解約出來借給蔡智雄，明顯就是蔡智雄
    出獄後補開的本票。
　㈣蔡智雄數年來向聲請人借款開發房地產，共計1,000萬元，期
    間有借有還，不計其數，致聲請人因時間長久且年歲已老，
    記憶不清。惟關鍵在於蔡智雄於89年6月18日尚在高雄監獄
    服刑中，並偽造他人名義，縱其製作日期及金額與實際借款
    有所出入，然其並非施展詐術使聲請人陷於錯誤而借款，聲
    請人後因一時疏忽未加詳查，而將蔡智雄簽發360萬元之本
    票，持向臺灣臺北地方法院聲請本票裁定，取得92年度票字
    第8011號裁定，並向臺灣新竹地方法院債權人吳榮鏜與債務
    人蔡智雄間之強制執行事件參與登入分配表內，陳俍甫乃就
    此拍賣蔡智雄所有，坐落新竹市○○段○000○000號土地，拍賣
    價款104萬元，參與分配獲得72萬489元，及經陳俍甫委任不
    知情之第三人代為拍賣，新竹市○○段○000號土地無人應買及
    承受，並對新竹市○○段○000地號之土地拍賣所得80萬2,800
    元參與分配，陳俍甫可承受分配68萬62元。嗣因吳榮鏜發現
    陳俍甫於89年間僅20歲，無資力出借蔡智雄360萬元，且蔡
    智雄於89年6月18日在監獄執行，聲請人等亦無探監紀錄，
    其無從簽發360萬元之本票，吳榮鏜即聲明異議，提告聲請
    人與蔡智雄共犯偽造文書及詐欺。
　㈤蔡智雄既於假釋出獄時，因與聲請人等結帳，即以自己名義
    簽發本票、借條及切結書等，而聲請人預見其不致偽造文書
    及詐欺且未注意為偽造，核與偽造文書及詐欺之構成要件不
    符。此發現確實之新證據，足認受有罪之人應受無罪判決，
    請撤銷原判決，還聲請人清白。
二、按有罪判決確定後，有：㈠原判決所憑之證物已證明其為 偽
    造或變造；㈡原判決所憑之證言已證明其為虛偽；㈢受有罪判
    決之人，已證明其係被誣告者；㈣參與原判決或前審判決或
    判決前所行調查之法官，或參與偵查或起訴之檢察官，或參
    與調查犯罪之檢察事務官、司法警察官或司法警察，因該案
    件犯職務上之罪已經證明者，或因該案件違法失職已受懲戒
    處分，足以影響原判決者；㈤因發現新事實或新證據，單獨
    或與先前之證據綜合判斷，足認受有罪判決之人應受無罪、
    免訴、免刑或輕於原判決所認罪名之判決者，固得為受判決
    人之利益聲請再審，刑事訴訟法第420條第1項第1、2、3、5
    、6款定有明文。惟上開㈠至㈣之證明，以經判決確定、或其
    刑事訴訟不能開始或續行非因證據不足者為限，同條第2項
    亦有明定。又依同法第434條第3項規定，經法院認為無再審
    理由，而以裁定駁回後，不得更以同一原因聲請再審。法院
    認為聲請再審之程序違背規定者，應以裁定駁回之，同法第
    433條亦有明文。
三、經查：
　㈠聲請意旨所指吳榮鏜偽造支付命令、指訴不實、誣指犯罪（
    前述一之㈠），檢察官刻意誤導、筆錄造假及法官不察，致
    聲請人背負刑責（前述一之㈠、㈡）等再審事由，前經聲請人
    多次據以聲請再審，由本院裁定駁回在案（101年度聲再字
    第564號，103年度聲再字第83、352、459號，104年度聲再
    字第2號，105年度聲再字第258號，106年度聲再字第135、3
    66號，107年度聲再字第353號，108年度聲再字第144號，10
    9年度聲再字第375、524號）。所指偽造支付命令、虛偽證
    言、誣指犯罪、檢察官誤導、筆錄造假及法官不察所涉證據
    偽造、證言虛偽、誣告、檢察官及法官違法失職之再審事由
    ，亦未經判決確定，且無刑事訴訟不能開始或續行非因證據
    不足之情形，核與刑事訴訟法第420條第1項第1至3款、第5
    款、第2項再審規定不合。
　㈡聲請意旨所指聲請人與蔡智雄間存在債權債務關係、蔡智雄
    在監服刑、嗣後補行簽發本票等事實；倪美玉代書等5名證
    人、借款證書（本票、借條、切結書）等證據；聲請人記憶
    不清、筆錄記載不實、票據日期誤載、本票裁定之聲請、強
    制執行事件參與分配及陳俍甫資金紀錄等，聲請意旨主張之
    刑事訴訟法第420條第1項第6款再審事由新證據部分（前述
    一之㈡、㈢、㈣、㈤），均經聲請人以同一原因聲請再審在先，
    本院以該等再審事由，或係就原判決詳為審酌之事項重為爭
    執；或無論單獨或與先前之證據資料綜合判斷，均不足認受
    有罪判決之聲請人應受無罪、免訴、免刑或輕於原判決所認
    罪名之判決，以其再審聲請無理由，裁定駁回在案（99年度
    聲再字第38、107、260號，103年度聲再字第83、459號，10
    5年度聲再字第258號，106年度聲再字第135號，107年度聲
    再字第17號，109年度聲再字第375號）。聲請人復以同一原
    因事實聲請再審，亦經本院以其聲請違反刑事訴訟法第434
    條第3項規定為由，裁定駁回在案（99年度聲再字第107、26
    0號，103年度聲再字第352、459號，104年度聲再字第2號，
    105年度聲再字第258號，106年度聲再字第135、366號，107
    年度聲再字第17、353號，108年度聲再字第144號，109年度
    聲再字第375、524號，110年度聲再字第283號）。聲請人再
    以同一事由聲請再審，核與再審程序之規定有違，自不合法
    。另再審意旨所指原確定判決有牴觸憲法之疑，亦非適法之
    再審事由，均併敘明。
四、綜上，本件再審所執理由違背法律規定，程序上顯不合法，
    應予駁回，且無從補正，亦無毋再予釐清，故無通知聲請人
    到場並聽取檢察官、聲請人意見之必要，附此敘明。
據上論斷，應依刑事訴訟法第433條，裁定如主文。 
中　　華　　民　　國　　110 　年　　7 　　月　　12　　日
                  刑事第六庭    審判長法　官    劉方慈
                                      法　官    許曉微
                                      法　官    朱嘉川
以上正本證明與原本無異。
不得抗告。
                                      書記官    陳韻如
中　　華　　民　　國　　110 　年　　7 　　月　　12　　日